臺灣臺東地方法院民事裁定
110年度消債清字第17號
聲請人  王明雄  
代理人  廖頌熙律師
上列聲請人聲請消費者債務清理條例之清算事件，本院裁定如下
：
    主      文
一、聲請人於民國110年10月21日17時起開始清算程序。
二、命司法事務官進行本件清算程序。
    理      由
壹、按㈠「債務人對於金融機構負債務者，在聲請..清算前，應
    向最大債權金融機構請求協商債務清償方案，或向其住、居
    所地之..鄉、鎮、市、區調解委員會聲請債務清理之調解。
    」消費者債務清理條例（下稱同條例）第151條第1項定有明
    文；㈡「債務人不能清償債務或有不能清償之虞者，得依本
    條例所定..清算程序，清理其債務。」（同條例第3條）；㈢
    「法院開始清算程序之裁定，應載明其年、月、日、時，並
    即時發生效力。前項裁定，不得抗告。」（同條例第83條）
    ；㈣法院開始清算程序後，得命司法事務官進行清算程序（
    同條例第16條第1項）。
貳、本件聲請意旨略以：
　　聲請人聲請本件清算時，無薪資收入、名下無財產，大約於
    民國103年或104年間已領取勞保老年一次給付，對當時之銀
    行債務約均償還一半。目前僅依靠國民年金及子女偶爾資助
    、社福團體會發放便當，因入不敷出，故省吃儉用度日。而
    目前已累計無擔保或無優先權之債務總金額合計約93萬餘元
    ，故聲請人顯有不能清償債務之事實。聲請人之前曾向鈞院
    聲請前置調解而不成立後，即以言詞向鈞院書記官提出清算
    之聲請，爰在未經法院裁定開始清算程序或宣告破產前，向
    本院聲請清算等語。
參、經查：
一、聲請人主張之前揭事實，業據其提出相關之證明文件在卷可
    稽｛見本院卷（下同）第13至第24頁｝，堪認定為真實。
二、聲請人在本件聲請清算時已逾71歲(39年1月生，第23頁：戶
    籍謄本) ，於92年05月退保後即未再投保勞工保險(第25頁
    ：勞工保險被保險人投保資料表)。於108年、109年度之所
    得均為3元，名下無任何財產（第21頁至第23頁：各該年度
    綜合所得稅各類所得資料清單、全國財產稅總歸戶財產查詢
    清單）。
三、至於為使負債務之消費者，得依本條例所定程序清理其債務
    ，以調整其與債權人及其他利害關係人之權利義務關係，保
    障債權人之公平受償，謀求消費者經濟生活之更生及社會經
    濟之健全發展，而制定本條例。故對債務人之支出，雖不應
    過於浮寬，但仍應得以維持債務人家庭合理之基本生活所需
    範圍內，為合理之限度，核先敘明。經查：
  ㈠聲請人每月必要生活費用之部分：
　　按①內政部公布110年度臺灣省最低生活費每人每月為13,288
    元（內政部公告之該年度最低生活一覽表）。②「債務人必
    要生活費用，以最近一年衛生福利部或直轄市政府所公告當
    地區每人每月最低生活費一點二倍定之。」（同條例第64之
    2條第1項）。而本院參酌上開規定及考量臺東地區交通、醫
    療、教育等經濟環境等情，為顧及維持聲請人適當食衣住之
    人性尊嚴基本權利等情，則聲請人每月必要生活費用之支出
    以15,946元（計算方式：每人每月最低生活費13,288元1.2
    倍）為適當。
　㈡據上，聲請人以每月收入，扣除自己生活所必需之數額後，
    已無剩餘，應堪認定。
四、另參財團法人金融聯合徵信中心之當事人綜合信用報告回覆
    書（第15頁至第19頁）及據聲請人所陳報，聲請人無擔保或
    無優先權之債務總額約93餘萬元。據此，聲請人之資產總價
    值扣除債務總金額後，顯有不能清償債務或有不能清償之虞
    ，而有藉助清算制度，以調整其與債權人間之權利義務關係
    、而重建其經濟生活之必要。
肆、綜上所述，本院考量上情；及參酌聲請人之財產、信用、勞
    力、技術後，認聲請人顯有不能清償債務或有不能清償之虞
    ，應為昭然。而聲請人曾依同條例第153之1條第1項規定，
    在本院於110年09月30日調解不成立後，當場向本院書記官
    聲請清算（第66頁：該日調解筆錄）。復未經法院裁定開始
    更生程序或許可和解或宣告破產（同條例第80條）；又無同
    條例第6條第3項、第8條、第82條第2項所定應駁回聲請之事
    由。則聲請人於本件清算之聲請，洵屬有據，應予准許，爰
    併依同條例第16條第1項規定，命司法事務官進行清算程序
    ，併裁定如主文所示。
中　　華　　民　　國　　110 　年　　10　　月　　21　　日
                    民事第一庭  法  官  陳兆翔
上為正本係照原本作成。
本件不得抗告。
本裁定已於110年10月21日17時公告。
中　　華　　民　　國　　110 　年　　10　　月　　21　　日
                                書記官  李彥勲